【裁判字號】    91,交聲更,1
【裁判日期】    920103
【裁判案由】    聲明異議
【裁判全文】
臺灣彰化地方法院交通事件裁定                      九十一年度交聲更字第一號
     原處分機關  交通部公路總局臺中區監理所彰化監理站
     異  議  人
     即受處分人  甲○○  男三.
右列受處分人因違反道路交通管理處罰條例案件，對於交通部公路總局臺中區監理所
彰化監理站九十一年四月十六日所為之處分（彰監五字第駕裁六四－ＧＡ00000
00號裁決書）聲明異議，前經本院以九十一年度交聲字第一一八號裁定異議駁回後
，異議人提起抗告，經臺灣高等法院臺中分院以九十一年交抗字第四二一號將原裁定
撤銷，發回本院更審，本院裁定如左：
        主  文
原處分撤銷。
        理  由
一、按本件依民國八十九年六月二十九日舉發時生效施行之「違反道路交通管理事件
    統一裁罰標準及處理細則」第十一條規定：對於違反本條例之行為，應按其違反
    條款規定之受處罰對象，填製舉發違反道路交通管理事件通知單，並於被通知人
    欄予以勾記，其通知聯依下列規定辦理：（一）、當場舉發者，被查獲之行為人
    為受處分人時，駕駛人姓名欄，應註明其姓名後，交付該行為人簽名或蓋章收受
    之；拒絕簽章者，並記明其事由，視為已收受；受處分人非該當場被查獲之行為
    人時，除應填寫駕駛人資料外，並應填載查明之受處分人之姓名或名稱、地址、
    車牌號碼及車輛種類等資料，再交付被查獲之行為人代收。但經被查獲之行為人
    拒絕代收者，舉發機關應另行送達之。（二）、逕行舉發者，應按已查明之資料
    填註車牌號碼、車輛種類、車主姓名或名稱及地址，並於通知單上方空白處加註
    逕行舉發之文字後，由舉發機關送達被通知人。又依本案舉發時生效施行之「違
    反道路交通管理事件統一裁罰基準及處理細則」第四十四條第一項規定：違反道
    路交通管理事件行為人，未依規定自動繳納罰鍰，或未依規定到案聽候裁決，處
    罰機關應於一個月內依標準表逕行裁決之。是受處分人自應先收受舉發單之通知
    後，始知悉應到案日期而得以到案說明，故原處分機關如於舉發單合法送達前逕
    行裁決，其裁決程序即難認適法。
二、經查：本件異議人即受處分人甲○○所有之車牌號碼八Ｈ─０七三二號自小貨車
    ，於八十九年六月二十九日上午九時許，在臺中市○○路、柳川東路口，因在紅
    線處違規停車，經臺中市警察局交通警察隊第三分隊員警逕行舉發，製發中市警
    交字第ＧＡ0000000號「舉發違反道路交通管理事件通知單」一紙，固有
    上開舉發單一件及現場照片二幀在卷可稽。惟異議人以其未曾接獲舉發單，無從
    於應到案日期前到案說明等語提出本件聲明異議，經本院函請原處分機關即交通
    部公路總局臺中區監理所彰化監理站（以下簡稱彰化監理站）查明上開舉發單是
    否已寄送車主即異議人甲○○收受，以通知其於應到日期到案說明一情，經彰化
    監理站函轉舉發單位即臺中市警察局查明，由臺中市警察局函覆稱：八Ｈ─０七
    三二號自小貨車係由臺中市政府所租用民間拖吊場所拖吊車輛，因上開民間拖吊
    場已終止拖吊工作，且舉發通知書第二聯收受欄上亦無簽收記錄，致無法查明是
    否當場交付或郵寄舉發通知書等語，有臺中市警察局九十一年九月二十日中市警
    交字第０九一００一五七二七號函文一件在卷可憑。是異議人既辯稱其曾未收受
    前揭舉發單等語，而原處分機關復未能提出異議人已合法收受上開舉發單之證明
    ，堪認異議人辯稱其未收受舉發單一節為可採。揆諸前開說明，原處分機關逕予
    裁決，程序上即有未合。本件原處分應予撤銷，發回原處分機關，由原處分機關
    於前開舉發單重新送達後，另為適法之處理。
三、據上論斷，應依道路交通案件處理辦法第二十條，裁定如主文。
中      華      民      國    九十二    年      一      月      三      日
                                臺灣彰化地方法院交通法庭
                                   法      官  李  雅  俐
右正本證明與原本無異。
如不服本裁定，應於裁定送達後五日內，向本院提出抗告狀。
                                   法院書記官  陳  佳  宏
中      華      民      國    九十二    年      一      月      八      日


司法院資訊處製作；財團法人民間司法改革基金會備份。
